【裁判字號】    92,上訴,357
【裁判日期】    920331
【裁判案由】    毒品危害防制條例
【裁判全文】
臺灣高等法院刑事判決                            九十二年度上訴字第三五七號
    上  訴  人
    即  被  告  乙○○
    指定辯護人  本院甲○辯護人  郭書益
右上訴人因違反毒品危害防制條例案件，不服臺灣板橋地方法院九十一年度訴字第一
五一七號，中華民國九十一年十二月十一日第一審判決（起訴案號：臺灣板橋地方法
院檢察署九十一年度偵緝字第六二九號）提起上訴，本院判決如左：
    主  文
上訴駁回。
    事  實
一、乙○○與黎仁宏（另行通緝中）原為國中同學，因黎仁宏於民國八十九年九月間
    起意利用網路向美國訂購第二級毒品大麻，為躲避查緝，遂要求乙○○協助提供
    乙○○任職之臺北縣板橋市區○路三二號地下一樓「天皇御園」餐廳，作為收件
    地址，一旦事成，黎仁宏允以提供些許大麻與乙○○作為酬謝。二人遂基於自美
    國私運第二級毒品大麻進口臺灣地區及運輸第二級毒品大麻之犯意聯絡，推由黎
    仁宏於同年九月間某日（日期不詳）寄發電子郵件至ｔｒａｎｃｅｌｅｅ＠ｙａ
    ｈｏｏ. ｃｏｍ. 訂購第二級大麻三百公克，由不知情之國外郵遞人員運抵臺灣
    地區後，於八十九年十月九日上午八時，財政部臺北關稅局臺北郵局支局於執行
    郵檢作業時，發現以Ｊｏｈｎ  Ｌｅｅ名義寄自美國地址１２４５４２ＡＶＥ，
      ＳＡＮ  ＦＲＡＮＣＩＳＣＯ．ＣＡ９４１２２，申報為ＣＤ之郵包（包裏編
    號ＥＺ000000000ＵＳ，收件人乙○○）內藏第二級毒品大麻重約三百
    公克。經於同日上午十一時完成扣押手續後，通知法務部調查局臺北市調查處會
    同板橋憲兵隊聯合查辦。當日下午，因乙○○輪休未上班，板橋郵局郵務人員無
    法投遞，乃留下普通包裹郵件招領單，由不知情之天皇御園員工徐淑貞轉交與不
    知情之張潘桃（即乙○○之母），請張某於自八十九年十月十一日起親往板橋郵
    局第八支局洽領。翌日（十日）晚間，黎仁宏上網查知其自美訂購之大麻已寄達
    台灣，乙○○與黎仁宏於八十九年十月十一日中午，共同至位於臺北縣板橋市○
    ○○路一七一號板橋郵局海山支局查詢領取郵包事宜。適有乙○○之父張武男不
    知上情，於八十九年十月十一日上午，持乙○○之母張潘桃所轉交之前述郵政招
    領單前往位於臺北縣板橋市○○路一八三號板橋郵局民族路支局領取上開郵包，
    為在場守候之臺北市調查處人員約談到案說明，張潘桃急電乙○○返家處理，乙
    ○○遂將
    在該處之憲兵隊人員逕行拘提到案。並扣得上開大麻郵包一包（內含三小包，驗
    餘淨重二七七．八五公克）。復為警循線於八十九年十月十一日下午二時左右，
    在臺北縣板橋市○○路四九號「閱讀王」之網路咖啡店內，捕獲黎仁宏，始偵知
    上情。
二、案經法務部調查局臺北市調查處移送臺灣臺北地方法院檢察署呈請臺灣高等法院
    檢察署檢察長令轉臺灣板橋地方法院檢察署檢察官偵查起訴。
    理  由
一、右揭事實，訊據被告乙○○於調查局臺北市調查處調查、檢察官偵查中、原審審
    理時及本院調查時均坦承不諱，核與證人張潘桃於偵審中證稱：該包裏收件人為
    被告，係同事轉交郵件招領通知單，伊將之交與夫張武男領取，不料為警捕獲等
    語相符，並有普通包裹郵件招領通知單、臺北關稅局扣押貨物、運輸工具收據、
    臺北關稅局九０乙字第六二四號處分書影本各一紙、黎仁宏所有之通訊簿影本二
    張在卷及扣案之郵包一包可稽；另扣案郵包內之三小包包裝物，經送法務部調查
    局以化學呈色法、氣相層析質譜儀分析法鑑定之結果，確實含有第二級毒品大麻
    之成分（驗餘淨重為二七七．八五公克），此有法務部調查局八十九年十月二十
    七日第00000000號鑑定通知書影本附卷可考，足認被告前開不利於己之
    自白，應與事實相符。共犯黎仁宏雖否認上情，辯稱：是被告說沒收到包裏，央
    求伊上網幫忙查，伊未上網訂購第二級毒品大麻云云。然查，被告及共犯黎仁宏
    均供明被告不會上網，而在共犯黎仁宏隨身攜帶之通訊簿中記載記有美國之地址
    「．．．，  ＳＡＮ  ＦＲＡＮＣＩＳＣＯ．ＣＡ９４１２２  ＵＳＡ」，「ｔ
    ｒａｎｃｅｌｅｅ＠ｙａｈｏｏ．ｃｏＺ  0000000000000000
    」及女友欒淑惠
    黎仁宏曾以其申用之信用卡上網購物等語（見原審九十一年九月二十五日訊問筆
    錄），足認共犯黎仁宏具有使用網路能力，被告既不會使用網路，豈有能力採網
    路下單方式，購買第二級毒品大麻？進而告知共犯黎仁宏「Ｈｏｗａｒｄ  Ｌ-
    ｅｅ」、電話、地址、電子信箱？顯見共犯黎仁宏所辯，與常情有悖，應屬諉卸
    之詞，無足可採。本件事證明確，被告犯行足堪認定。
二、被告知悉大麻為毒品危害防制條例第二條規定之第二級毒品及懲治走私條例甲類
    管制進出口物品，竟基於幫助黎仁宏運輸大麻來台之故意，提供其所工作之場所
    作為收件地址。核其所為，係犯毒品危害防制條例第四條第二項之幫助運輸第二
    級毒品罪及懲治走私條例第二條第一項之幫助私運管制物品罪，公訴人起訴法條
    漏未記載懲治走私條例第二條第一項，惟此部分業於起訴事實中述及，本院自得
    並予審理。被告所為係一行為觸犯幫助私運管制物口進口罪及幫助運輸第二級毒
    品罪，應依刑法第五十五條規定，從一重之幫助運輸第二級毒品處斷。被告提供
    收件地址，作為幫助黎仁宏自國外私運第二級毒品大麻進口及國內運輸第二級毒
    品大麻之用，爰依刑法第三十條第二項從犯之規定，減輕其刑。而正犯黎仁宏私
    運第二級毒品大麻進口及利用國內不知情之郵遞人員運輸之行為，為間接正犯。
    再以扣案第二級毒品大麻已自國外通過國界進入臺灣地區，並由不知情之郵遞人
    員運至財政部臺北關稅局臺北郵局支局，足認其運輸行為已完成，辯護人認運輸
    行為尚未完成，似有誤會。
三、原審因依毒品危害防治條例第四條第二項、第十八條第一項前段，懲治走私條例
    第二條第一項，刑法第十一條前段、第三十一條第二項、第五十五條規定，並審
    酌被告犯罪之動機、目的、手段、毒品數量、惟犯後坦承犯行態度良好、但未流
    入市面，對國民之身體健康尚未造成嚴重傷害等一切情況，以被告乙○○幫助運
    輸第二級毒品，處有期徒刑三年八月，並就扣案之大麻，為毒品危害防制條例所
    指之第二級毒品，扣除檢驗過程滅失部分外，驗餘淨重二百七十七．八五公克部
    分，應依毒品危害防治條例第十八條第一項前段之規定，宣告沒收並銷毀之。其
    認事用法，洵無違誤，被告上訴指摘原判決量刑過重，為無理由，其上訴應予駁
    回。
據上論斷，應依刑事訴訟法第三百六十八條，判決如主文。
本案經檢察官劉靜婉到庭執行職務。
中    華    民    國    九十二  年      三      月    三十一            日
                              臺灣高等法院刑事第二十一庭
                                  審判長法  官  葉  騰  瑞
                                        法  官  黃  國  忠
                                        法  官  江  國  華
右正本證明與原本無異。
如不服本判決，應於收受送達後十日內向本院提出上訴書狀，其未敘述上訴之理由者
並得於提起上訴後十日內向本院補提理由書（均須按他造當事人之人數附繕本）。
                                        書記官  王  嗣  瑩
中      華      民      國    九十二    年      四      月      一      日
附註：本案論罪科刑法條全文
毒品危害防制條例第四條
製造、運輸、販賣第一級毒品者，處死刑或無期徒刑；處無期徒刑者，得併科新台幣
一千萬元以下罰金。
製造、運輸、販賣第二級毒品者，處無期徒刑或七年以上有期徒刑，得併科新台幣七
百萬元以下罰金。
製造、運輸、販賣第三級毒品者，處五年以上有期徒刑，得併科新台幣五百萬元以下
罰金。
製造、運輸、販賣專供製造或施用毒品之器具者，處一年以上七年以下有期徒刑，得
併科新台幣一百萬元以下罰金。
前四項之未遂犯罰之。
懲治走私條例第二條
私運管制物品進口﹑出口逾公告數額者，處七年以下有期徒刑，得併科新台幣二十萬
元以下罰金。
以犯前項之罪為常業者，處三年以上十年以下有期徒刑，得併科新台幣三十萬元以下
罰金。第一項之未遂犯罰之。
第一項所稱管制物品及其數額，由行政院公告之。


司法院資訊處製作；財團法人民間司法改革基金會備份。
